【裁判字號】    97,交聲,129
【裁判日期】    971017
【裁判案由】    違反道路交通管理處罰條例聲明異議
【裁判全文】
臺灣雲林地方法院交通事件裁定         97年度交聲字第129號
移送機關即
原處分機關  交通部公路總局嘉義區監理所雲林監理站
異  議  人
即受處分人  甲○○
上列受處分人因違反道路交通管理處罰條例案件，對於交通部公
路總局嘉義區監理所雲林監理站民國97年6 月9 日所為之處分（
原處分案號：雲監裁字第裁72-KAE115788號），聲明異議，本院
裁定如下：
    主  文
原處分撤銷。
甲○○汽車駕駛人，駕駛汽車經測試檢定酒精濃度超過規定標準
，處罰鍰新臺幣萬肆仟伍佰元，並應接受道路交通安全講習。
    理  由
一、原處分意旨略以：異議人即受處分人甲○○駕駛車牌號碼
    N3-0349 號自用小客車，於民國97年3 月26日下午11時40分
    許，在雲林縣北港鎮○○道路（汽機車保管場）前，因「汽
    車駕駛人酒精濃度超過規定標準（0.4-0.55）」之違規，為
    雲林縣警察局北港分局（下稱原舉發單位）以雲警交字第
    KAE115788 號舉發違反道路交通管理事件通知單 (下稱系爭
    通知單）當場舉發。異議人於97年3 月27日向移送機關即原
    處分機關交通部公路總局嘉義區監理所雲林監理站（下稱原
    處分機關）到案繳納罰鍰新臺幣（下同）34,500元及辦理吊
    扣普通大貨車駕駛執照1 年，復於97年6 月9 日到案申請開
    具裁決書（下稱系爭裁決書），裁處異議人罰鍰34,500元，
    吊扣駕駛執照12個月，施以道安講習（罰鍰和駕駛執照業於
    97 年3月27日繳納、吊扣完畢），裁決書於同日送達異議人
    ，異議人嗣於97年6 月18日提出異議等語。
二、異議意旨略以：按道路交通管理處罰條例第68條規定修正目
    的即在「原條文將違法或違規駕駛人所持有各級車類之駕駛
    執照一併吊扣或吊銷，失之過酷，影響人民工作及生活甚鉅
    ，爰修正之」，而將原條文中「吊扣或」3 字刪除，從而原
    處分機關於執行道路交通管理處罰條例第35條第1 項規定吊
    扣駕駛人之駕駛執照時，應不得再吊扣駕駛人持有各級車類
    之駕駛執照。而異議人領有大貨車駕駛執照，因「一人一照
    」原則，於換發大貨車駕駛執照後，並無小型車駕駛執照可
    供吊扣，是原處分機關吊扣異議人持有之大貨車駕駛執照，
    造成異議人工作權及生存權之損害，有違比例原則，為此聲
    請撤銷原處分，爰提起本件異議等語。
三、程序部分：
    (一)按違反道路交通管理事件，行為人認為舉發之事實與違規
      情形相符者，得於接獲通知單後，親自或委託他人持該通
      知單，不經裁決向指定之處所，逕依裁罰基準執行並繳納
      罰鍰結案。又依第48條第1 項辦理經繳納罰鍰後，若有不
      服者，得於20日內向處罰機關陳述，違反道路交通管理事
      件統一裁罰基準及處理細則第48條、第59條第2 項訂有明
      文。次按受處分人，不服第8 條主管機關所為之處罰，得
      於接到裁決書之翌日起20日內，向管轄地方法院聲明異議
      ，道路交通管理處罰條例第87條第1 項亦有明文。故於接
      獲通知單後，縱不經裁決即已繳納罰鍰者，如有不服，仍
      得於20日內向處罰機關陳述，並於原處分機關開立並收受
      裁決書後20日內，依法異議，並無繳納罰鍰後逾20日即不
      得聲明異議之規定。
    (二)是異議人於97年3 月27日到案繳納罰鍰後，復於97年6 月
      9 日申請原處分機關開立系爭裁決書，於同日收受系爭裁
      決書，並於97年6 月18日即異議期間內聲明異議，其聲明
      異議程序並無不法，合先敘明。
四、按道路交通安全規則第114條第2款規定，飲酒後其吐氣所含
    酒精濃度超過每公升0.25毫克以上者，不得駕車。汽車駕駛
    人，駕駛汽車經測試檢定，有酒精濃度超過規定標準者，處
    15,000元以上60,000元以下罰鍰，並當場移置保管其車輛及
    吊扣其駕駛執照1 年，道路交通管理處罰條例第35條第1 項
    第1 款亦有明文。
五、經查：
    (一)異議人就其駕駛車牌號碼N3-0349 號自用小客車，於97年
      3 月26日下午11時40分許，在雲林縣北港鎮○○道路（汽
      機車保管場）前，經警攔查檢驗其呼氣酒精測試值為每公
      升0.51毫克之事實，並未爭執，且有系爭通知單1 紙在卷
      可參，可以認定。而其於前揭時間、地點經警查獲時，其
      吐氣酒精濃度達每公升0.51毫克，已經超過上開規定之標
      準值0.25毫克亦無疑問，是其駕駛自用小客車經測試檢定
      有酒精濃度超過規定標準之違規行為，可堪認定。
    (二)至吊扣駕照部分，按94年12月14日修正之道路交通管理處
      罰條例第68條之規定（經總統於94年12月14日以華總一義
      字第09400199321 號令修正公布，並經行政院於95年2 月
      27日以院臺交字第0950082829號令發佈定95年3 月1 日起
      施行）：「汽車駕駛人，因違反本條例及道路交通安全規
      則之規定，受吊銷駕駛執照處分時，吊銷其持有各級車類
      之駕駛執照」，此一條文修正之立法意旨係限縮原條文之
      適用範圍，不包括吊扣駕照，以維護駕駛人營生（見立法
      院第6 屆第2 會交通委員會第3 次全體會議紀錄)， 是依
      修正後之道路交通管理處罰條例第68條規定，就異議人酒
      精濃度超過標準之違規駕駛行為，異議人當時係駕駛自用
      小客車，則處分機關僅能將其所領之自用小型車駕駛執照
      依法予以吊扣，而不及於其餘所領有大貨車駕駛執照，惟
      因「一人一照」之原則，異議人於考領並換發大貨車駕駛
      執照時，已無自用小型車執照可供吊扣。從而，本件依新
      修正之道路交通管理處第68條規定，即不得於異議人駕駛
      自用小客車有違反道路交通管理處罰條例第35條第1 項第
      1 款規定之違規行為，因無自用小型車駕駛執照可資吊扣
      進而吊扣其大貨車駕駛執照，異議人此部分異議理由，自
      屬可採。
六、綜上所述，本件異議人有駕駛機車酒精濃度超過規定標準之
    違規行為，事證明確，足堪認定。原處分機關認應依道路交
    通管理處罰條例第35條第1 項第1 款，處分異議人罰鍰
    34,500 元 及施以道安講習部分，固無違誤；惟就處分吊扣
    異議人大貨車駕駛執照1 年部分，與上揭新修正之道路交通
    管理處罰條例第68條規定意旨不符，就此部分，異議人聲明
    異議為有理由，自應由本院將原處分撤銷，自應由本院撤銷
    ，裁罰如主文第2 項所示，以資適法。
七、據上論結，應依道路交通管理處罰條例第87條第2 項、道路
    交通案件處理辦法第20條前段，裁定如主文。
中    華    民    國    97    年    10    月    17    日
                    交通法庭    法  官  李貞瑩
以上正本證明與原本無異。
如不服本裁定，應於裁定送達後5 日內向本院提出抗告狀（須附
繕本）。
                                書記官  鍾宜津
中    華    民    國    97    年    10    月    17    日


司法院資訊處製作；財團法人民間司法改革基金會備份。
